臺灣臺北地方法院刑事判決
111年度審簡上字第186號
公  訴  人  臺灣臺北地方檢察署檢察官
上  訴  人
即  被  告  陳采潔



上列上訴人因被告違反毒品危害防制條例案件，不服本院中華民
國111年5月25日111年度審簡字第595號第一審刑事簡易判決（起
訴案號：110年度偵字第33039號），提起上訴，本院管轄之第二
審合議庭判決如下：
    主  文
原判決關於刑之部分撤銷。
上開撤銷部分，處有期徒刑貳月。
    事實及理由
一、本案審理範圍：
  ㈠按上訴得對於判決之一部為之；上訴得明示僅就判決之刑、
    沒收或保安處分一部為之，刑事訴訟法第348條第1、3項定
    有明文，上開條文依同法第455條之1第3項之規定，於簡易
    判決上訴程序亦有準用。查被告陳采潔僅就原判決關於刑之
    部分認漏未適用自首減刑規定而提起上訴，迭據其於本院歷
    次期日確認無誤（見本審簡上字卷第63、77頁），依據前揭
    說明，本院審理之範圍即限於原判決所處之刑部分，不及於
    原判決所認定被告犯罪之事實、適用之論罪法條及沒收部分
    ，先予敘明。
  ㈡被告所犯本案犯罪事實、所犯法條（罪名）及沒收部分，非
    屬本院審理範圍，業如前述，惟本案既屬有罪判決，依法有
    其應記載事項，且量刑係以原判決所認定之犯罪事實及論罪
    等為據，故就本案犯罪事實及所犯法條（罪名）部分，均引
    用原判決之記載（如附件）。
二、撤銷改判部分之理由及量刑之說明：
　㈠被告犯後於有偵查犯罪職權之機關或公務員發覺前，主動向
    員警自首而坦承本案犯行，有臺北市政府警察局文山第一分
    局刑事案件陳報單在卷可稽（見偵字卷第7頁），屬對於未
    發覺之罪自首，且被告嗣亦接受裁判，爰依刑法第62條前段
    規定，減輕其刑。原判決漏未適用前開自首減刑規定，容有
    未洽，被告上訴指摘及此，為有理由，應由本院合議庭就原
    判決關於刑之部分予以撤銷改判。
　㈡爰以行為人責任為基礎，審酌被告明知甲基安非他命為列管
    之第二級毒品及禁藥，仍無視可能戕害他人身心健康之後果
    及國家對於杜絕毒品犯罪之禁令，任意無償轉讓予他人施用
    ，所為實屬不該，惟念被告犯後坦承犯行，且轉讓數量僅供
    他人1次性施用，參以其於本院審理時自陳高職肄業之智識
    程度、離婚、現在貓舍工作、月收入約新臺幣3萬元、需扶
    養子女等生活狀況，暨其犯罪動機、目的、手段及素行等一
    切情狀，量處如主文第2項所示之刑，以資懲儆。　
據上論斷，應依刑事訴訟法第455條之1第1項、第3項、第369條
第1項前段、第364條（依法院辦理刑事訴訟案件應行注意事項第
159點，判決書據上論結部分，得僅引用應適用之程序法條），
判決如主文。
本案經檢察官凃永欽提起公訴，檢察官洪敏超到庭執行職務。　
中　　華　　民　　國　　111 　年　　11　　月　　16　　日
  　　        　　刑事第二十庭  審判長  法  官  洪英花
  　　　　                              法  官  謝欣宓
  　　　　                              法  官  賴鵬年
上正本證明與原本無異。
本件不得上訴。
　　　　　　　　　　　　　　　　　　　　書記官  林意禎
中　　華　　民　　國　　111 　年　　11　　月　　16　　日
附件：
臺灣臺北地方法院刑事簡易判決
111年度審簡字第595號
公　訴　人　臺灣臺北地方檢察署檢察官
被　　　告　陳采潔　女　民國00年0月00日生
　　　　　　　　　　身分證統一編號：Z000000000號
　　　　　　　　　　住○○市○○區○○街00號3樓
　　　　　　　　　　居新北市○○區○○街000號10樓
上列被告因違反毒品危害防制條例案件，經檢察官提起公訴(110
年度偵字第33039號），被告於偵查中業已自白犯行，經本院合
議庭裁定由受命法官逕以簡易判決處刑如下：
    主      文
陳采潔犯藥事法第八十三條第一項之轉讓禁藥罪，處有期徒刑參
月。
扣案含第二級毒品甲基安非他命成分之白色透明結晶壹袋（驗餘
淨重零點陸陸陸捌公克，含無法完全析離之外包裝袋壹只）沒收
。 
    事實及理由
一、本件犯罪事實及證據，除犯罪事實一第14行「驗餘重0.6668
    公克」應更正為「驗餘淨重0.6668公克」，餘均引用檢察官
    起訴書之記載（如附件）。
二、論罪科刑
（一）按行為人轉讓甲基安非他命（未達法定應加重其刑之一定
      數量）予成年男子，同時該當藥事法第83條第1項轉讓禁
      藥罪及毒品條例第8條第2項轉讓第二級毒品罪之構成要件
      。因轉讓禁藥罪之法定刑為7年以下有期徒刑，得併科新
      臺幣5000萬元以下罰金，較轉讓第二級毒品罪之法定刑6
      月以上5年以下有期徒刑，得併科新臺幣70萬元以下罰金
      為重，故應依重法優於輕法之原則，擇較重之藥事法第83
      條第1項轉讓禁藥罪論處（最高法院刑事大法庭109年度台
      上大字第1089號裁定意旨參照）。
（二）核被告陳采潔所為，係犯藥事法第83條第1項之轉讓禁藥
      罪。又藥事法無處罰持有禁藥之明文，且基於法律一體適
      用，被告所為既依藥事法第83條第1項之規定論處，其持
      有禁藥並未構成犯罪，自無持有禁藥甲基安非他命之低度
      行為，應為轉讓之高度行為所吸收之吸收關係存在（最高
      法院98年度台上字第5362號判決意旨參照）。
（三）按行為人轉讓同屬禁藥之第二級毒品甲基安非他命（未達
      法定應加重其刑之一定數量）予成年人（非孕婦），依重
      法優於輕法之原則，擇較重之藥事法第83條第1項轉讓禁
      藥罪論處，如行為人於偵查及歷次審判中均自白，仍應適
      用毒品危害防制條例第17條第2項規定減輕其刑（最高法
      院109年度台上大字第4243號裁定意旨參照）。次按毒品
      危害防制條例第17條第2項之規定，行為人須於偵查及審
      判中均自白者，始符合減輕其刑之要件。此所謂「自白」
      係指對自己之犯罪事實全部或主要部分為肯定供述之意。
      所謂偵查階段之自白，包括被告在偵查輔助機關及檢察官
      聲請法院羈押訊問時之自白在內，而審判階段之自白，則
      以案件起訴繫屬後在事實審法院任一審級之一次自白，即
      屬當之（最高法院100年度台上字第4941號判決意旨參照
      ）。查被告於偵查中固坦承有上開轉讓禁藥之事實，惟於
      本院準備程序時經合法傳喚未到庭，有本院送達證書、刑
      事報到單、準備程序筆錄等在卷可考，自無從依毒品危害
      防制條例第17條第2項之規定減輕其刑，附此敘明。
（四）爰以行為人之責任為基礎，審酌被告明知甲基安非他命為
      第二級毒品，戕害人類身心健康，極易成癮，影響社會治
      安至鉅，竟仍將毒品轉讓予他人，助長毒品氾濫，所為非
      是，復衡以其轉讓毒品之數量尚非鉅大，犯後尚知坦承犯
      行，態度尚可，並衡酌被告之素行、犯罪之動機、手段、
      目的、智識程度、家庭經濟生活狀況等一切情狀，量處如
      主文所示之刑。至本案之宣告刑徒刑部分雖不得易科罰金
      ，惟仍符合刑法第41條第3項之規定，得以提供社會勞動6
      小時折算有期徒刑1日而易服社會勞動，然被告得否易服
      社會勞動，屬執行事項，應於判決確定後，由被告向執行
      檢察官提出聲請，執行檢察官再行裁量決定得否易服社會
      勞動，併予敘明。至本件於改行簡易判決處刑前，檢察官
      未主張被告構成累犯事實之前案徒刑執行完畢資料及具體
      指出被告本件有何特別惡性及對刑罰反應力薄弱等各節，
      改行簡易程序後，檢察官無法參與且無踐行調查、辯論程
      序，依最高法院刑事大法庭110年度台上大字第5660號裁
      定意旨，本院無從裁量是否因累犯而應加重其刑，附此敘
      明。
三、沒收：
（一）按藥事法第79條第1項雖規定：「查獲之偽藥或禁藥，沒
      入銷燬之」，然上開沒入銷燬之規定，係列於藥事法第8
      章「稽查及取締」內，而非列於第9章之「罰則」，其性
      質應屬行政秩序罰，屬行政機關依行政程序科罰之權限，
      法院自不得越權於判決內諭知沒入銷燬；惟查獲之禁藥若
      未經行政機關沒入並銷燬，法院自應依刑法第38條規定宣
      告沒收之（最高法院92年台上字第2718號、93年台上字第
      738號判決意旨參照）。
（二）經查，扣案之白色透明結晶1袋，經送交通部民用航空局
      航空醫務中心檢驗結果，檢出含甲基安非他命成分（淨重
      0.6670公克，驗餘淨重0.6668公克），有交通部民用航空
      局航空醫務中心110年10月13日航藥鑑字第0000000號毒品
      鑑定書1份在卷可稽（見偵卷第33頁），屬藥事法所稱之
      禁藥，為違禁品，不問屬於犯罪行為人與否，應依刑法第
      38條第1項沒收之。另包裝上開毒品之外包裝袋1只，因與
      其上所殘留之毒品難以析離，且無析離之實益，應整體視
      為查獲之禁藥，依刑法第38條第1項一併沒收之。至上開
      鑑定過程取樣鑑驗用罄部分，失其違禁物之性質，無庸宣
      告，附此敘明。　　　
四、依刑事訴訟法第449條第2項、第3項、第454條第2項、第450
    條第1項，逕以簡易判決處刑如主文。
五、如不服本判決，得自收受送達之翌日起20日內向本院提出上
    訴狀（須附繕本），上訴於本院第二審合議庭。
本案經檢察官凃永欽提起公訴，檢察官張友寧到庭執行職務。 
中　　華　　民　　國　　111 　年　　5 　　月　　25  　日
　　　　　　　　　刑事第二十一庭  法　官　王筱寧
上正本證明與原本無異。
如不服本判決應於收受送達後20日內向本院提出上訴書狀，並應
敘述具體理由；其未敘述上訴理由者，應於上訴期間屆滿後20日
內向本院補提理由書（均須按他造當事人之人數附繕本）「切勿
逕送上級法院」。因疫情而遲誤不變期間，得向法院聲請回復原
狀。
                                  書記官  林思辰
中　　華　　民　　國　　111 　年　　5 　　月　　25　　日
附錄本案論罪科刑法條全文
藥事法第83條
明知為禁藥或禁藥，而販賣、供應、調劑、運送、寄藏、牙保、
轉讓或意圖販賣而陳列者，處7年以下有期徒刑，得併科新臺幣5
 千萬元以下罰金。
犯前項之罪，因而致人於死者，處7年以上有期徒刑，得併科新
臺幣1億元以下罰金；致重傷者，處3年以上12年以下有期徒刑，
得併科新臺幣7千5百萬元以下罰金。
因過失犯第1項之罪者，處2年以下有期徒刑、拘役或科新臺幣5
百萬元以下罰金。
第1項之未遂犯罰之。　
附件
臺灣臺北地方檢察署檢察官起訴書
                                    110年度偵字第33039號
　　被　　　告　陳采潔　女　33歲（民國00年0月00日生）
　　　　　　　　　　　　住○○市○○區○○街00號3樓
　　　　　　　　　　　　居新北市○○區○○街000號10樓
　　　　　　　　　　　　國民身分證統一編號：Z000000000號
上列被告因違反毒品危害防制條例案件，業經偵查終結，認應提
起公訴，茲敘述犯罪事實及證據並所犯法條如下：
　　　  犯罪事實
一、陳采潔持假冒為毒品甲基安非他命之冰糖交與劉孝彥，並收
    取新臺幣5,000元之款項(詐欺部分，另案為不起訴處分)，
    劉孝彥返家後察覺有異，遂報警處理，經警方調閱現場之監
    視器畫面並通知陳采潔到場，陳采潔得知後，明知甲基安非
    他命係毒品危害防制條例列管之第二級毒品及藥事法規定之
    禁藥，不得非法轉讓及持有，竟基於轉讓第二級毒品、禁藥
    之犯意，於民國110年9月24日下午6時10分，持衛生紙包覆
    之甲基安非他命1小包(毛重0.8720公克，淨重0.6670公克)
    ，前往劉孝彥位於臺北市○○區○○路00號之住處前，交付第二
    級毒品甲基安非他命以求與劉孝彥和解，劉孝彥將上開毒品
    放置於上開住處房間後，與陳采潔共同至臺北市政府警察局
    文山第一分局萬芳派出所接受調查，嗣警經劉孝彥同意接受
    搜索後，至其上開住處搜索，扣得衛生紙包覆之甲基安非他
    命1小包(淨重0.6670公克，驗餘重0.6668公克)，始查悉上
    情。
二、案經臺北市政府警察局文山第一分局報告偵辦。
　　　　證據並所犯法條
一、證據清單及待證事實：
編號   證　據　清　單　　     待　證　事　實　　 １ 被告陳采潔於警詢時之供述及偵查中之自白 全部犯罪事實。 ２ 證人劉孝彥於警詢及偵查中之證述 全部犯罪事實。 3 臺北市政府警察局文山第一分局自願受搜索同意書、搜索扣押筆錄、扣押物品目錄表、扣案照片4張、扣案之第二級毒品甲基安非他命 ⒈證明查獲過程及證人劉孝彥持有被告轉讓之第二級毒品。 ⒉證人持有第二級毒品甲基安非他命之事實。 4 交通部民用航空局航空醫務中心110年10月13日航藥鑑字第0000000號毒品鑑定書 扣案物檢出甲基安非他命 成分淨重0.6670公克，驗餘重0.6668公克)之事實。 
二、核被告同一行為，係犯毒品危害防制條例第8條第2項之轉讓
    第二級毒品、藥事法第83條第1項之轉讓禁藥，請從重論以
    轉讓禁藥罪嫌。扣案之第二級毒品甲基安非他命1小包(淨重
    0.6670公克，驗餘重0.6668公克)，請依毒品危害防制條例
    第18條第1項前段規定，宣告沒收銷燬之
三、依刑事訴訟法第251條第1項提起公訴。
　　此　致
臺灣臺北地方法院
中　　華　　民　　國　 111　　年　　1 　　月　　18　　日
　　　　　　　　　　　　　　　檢　察　官  凃  永  欽
本件正本證明與原本無異
中　　華　　民　　國　 111　　年　　2 　　月　　15　　日
                              書  記  官  吳  婉  禎